臺灣苗栗地方法院刑事判決
                                      109年度易字第904號
公  訴  人  臺灣苗栗地方檢察署檢察官
被      告  徐德欽



上列被告因詐欺案件，經檢察官提起公訴 （109年度偵字第778
號），本院判決如下：
    主  文
徐德欽三人以上共同犯詐欺取財未遂罪，累犯，處有期徒刑柒月
。
扣案之OPPO廠牌黑色行動電話（含SIM卡壹枚）壹支及失物代領
委託書、保證書各壹張，均沒收。
    犯罪事實
一、徐德欽與葉鴻輝、自稱「葉怡君」之不詳成年女子（二人均
    未經起訴）共同基於意圖為自己不法所有之犯意聯絡，利用
    內政部警政署網路公告拾得物系統搜尋高價之金飾等遺失物
    後，再佯裝為遺失物所有人前往認領，其等均明知未在苗栗
    縣○○鎮○○路00號「苑裡臭豆腐」老店前遺失心型黃金項鍊1
    條，竟於民國109年1月20日11時許，由葉鴻輝持照片、保證
    書前往位於苗栗縣○○鎮○○路00號「苗栗縣警察局通霄分局偵
    查隊（下稱通霄偵查隊）」欲認領上開心型黃金項鍊，惟因
    照片上項鍊樣式及保證書記載項鍊重量不符而未發還；於同
    日12時許，自稱「葉怡君」之人來電向承辦員警周聰榮佯稱
    ：其係葉鴻輝太太，葉鴻輝拿錯保證書，下午會請人拿正確
    保證書前來認領等語，嗣於同日15時30分許，由徐德欽持「
    葉怡君」簽名之失物代領委託書、保證書欲向員警周聰榮認
    領上開項鍊，因同日下午亦有民眾前來認領該遺失物，周聰
    榮驚覺有異，未讓徐德欽領取而未遂。嗣經員警查詢內政部
    警政署知識聯網拾得遺失物查詢系統，發現徐德欽於109年
    間（1月20日前）即分別於新北市及新竹地區認領2筆拾得物
    ，經通知徐德欽於同日21時51分許，再次前往通霄偵查隊確
    認該遺失物時，員警當場以現行犯逮捕，並在其車上扣得便
    條紙2張，且經檢察官當庭扣押其行動電話並進行數位鑑識
    後，始查悉上情。
二、案經苗栗縣警察局通霄分局報告臺灣苗栗地方檢察署檢察官
    偵查起訴。
    理  由
一、程序部分：
    本案據以認定被告徐德欽犯罪之供述證據，公訴人及被告在
    本院準備程序及審理時均未爭執其證據能力，且迄於言詞辯
    論終結前均未聲明異議，復經本院審酌該等言詞陳述或書面
    作成時之情況並無違法、不當或顯不可信之狀況，依刑事訴
    訟法第159 條之5 之規定，均有證據能力；又本案認定犯罪
    事實之其餘非供述證據，並無證據證明係公務員違背法定程
    序所取得，依同法第158 條之4 反面解釋，亦均有證據能力
    。
二、實體部分：
  ㈠認定犯罪事實所憑之證據及理由：
  ⒈被告徐德欽於上開時、地持失物代領委託書、保證書前往   
   通霄偵查隊，具領心型黃金項鍊1條，為警發覺有異而未予  
    發還，並以現行犯逮捕，及查扣上揭失物代領委託書、保  
    證書、便條紙等事實，業據其於警詢、偵訊及本院審理時  
    供承在卷，核與證人周聰榮於本院審理時之證述大致相符  
    （本院卷第299至317頁），並有委託書、保證書、便條紙  
    等物扣案可佐，是此部分事實，可以認定。被告雖辯稱：  
    我是受人家的委託，我有拿委託書跟保證卡去通霄偵查    
    隊，警察站在外面等我；我就是受人家之託，葉鴻輝早上  
    有去領，他跟警察吵架，他叫我下去幫他領。我根本沒有  
    說要領什麼等語（本院卷第73至75頁）。惟查：
  ⑴證人葉鴻輝於本院審理中證稱：我當時帶去的保卡重量跟   
   它有點誤差，所以我才請徐德欽去我家拿，看有沒有差不   
   多相同重量的保卡，因為我也忘了是哪一張，然後請他下   
   來，他下來以後警察說不給他領，他又回來，警察又叫他   
   過去，他就被逮捕了，我當時只知道這個狀況，這個是我   
   當時攜帶到通霄分局的金飾項鍊（出示其帶來的照片），   
   我有給他看，它是一個大愛心，中間一個水滴鑽，這還有   
   一個小愛心，這是一個天平，這全部都是我帶過去，那個   
   刑警有比對，比對就是一模一樣，但是他還是說你的保卡   
   重量有一些誤差，所以不讓我領，我想說叫徐德欽去我家   
   看有沒有差不多3錢多重量的愛心項鍊這樣的保卡，然後他  
    就拿下來，拿下來就直接抓他了，我知道的是這樣等語    
    （本院卷第146頁）；108年暑假，當時我帶太太、小孩一  
    起去飛牛牧場。這個項鍊是我太太戴在脖子上的，就是去  
    飛牛牧場我們玩草皮的滑滑梯，當時怕會拉扯，所以才拿  
    下來放進口袋；然後有到苑裡一間臭豆腐店那邊；我們從  
    飛牛牧場回來家裡以後，換洗衣服的時候發現項鍊不見；1 
     08年12月間跟偵查隊做電話比對，直到109年1月20日前往 
     通霄偵查隊具領等語（本院卷第149、153、177頁），則證
      人葉鴻輝雖明確證稱上開拾得物係其購買給其妻之物，且
      陳明遺失時間、地點，然無法提供購買憑據，而上開拾得
      物拾得之時間、地點等資訊，皆可經由內政部警政署拾得
      遺失物管理系統查知，有上開網頁資料在卷可稽（偵卷第
2      61頁）；況且，觀證人葉鴻輝所提項鍊照片（本院卷第1
89      頁），其外型雖與拾得物相似，然其心型中水鑽顏色、
造      型顯有差異（偵卷第85頁），又因該照片無拍攝時間，
是      無從比對係案發前或案發後所拍攝，且兩者重量亦不相
符      一情，業據證人周聰榮證述在卷（本院卷第303頁）；
更何      況，證人葉鴻輝在108年暑假即發現項鍊遺失，竟未
報案處      理，且至4、5月後才向通霄偵查隊聯繫具領事宜一
節，顯      與常理不符；再者，證人葉鴻輝曾因詐領拾得物而
為臺灣      桃園地方檢察署檢察官以109度偵字第1342號提起
公訴，有      起訴書1份在卷可考（本院卷第29至34頁），則
其上開證述      是否屬實，即非無疑。
  ⑵證人葉鴻輝先證稱：葉怡君算表妹，只是說我這邊認她做   
   妹妹，然後我當時是叫徐德欽帶她下來，但是我不知道他   
   會請她委託寫成她，這個我就不清楚了；又稱：因為當時   
   我在高速公路上，我請葉怡君簽的等語（本院卷第149至15  
    0、155頁）。另證稱：我叫徐德欽去我家拿保卡，我老婆  
   （陳韻如）交給他們的等語（本院卷第156頁)，則證人葉鴻 
     輝就「失物代領委託書」為何由非項鍊所有人「葉怡君」 
     書立之經過，證述前後不一，且又為何不由其妻書立等   
     情，難以自圓其說，顯與常情有違，實無可採。
  ⑶被告於警詢中供稱：葉鴻輝於20日下午15時許有在我車旁   
   邊跟我講話沒有上車。紙條是他丟到我車上的。查扣之物   
   皆是葉鴻輝的等語（偵卷第45頁），佐以本案在被告駕駛   
   車牌號碼000-0000號自用小客車上查扣之書寫「3錢4.5」   
   、「通霄苑裡吃」、「飛牛牧場」紙條1紙，皆是有關本件  
    具領拾得物之資訊，且經數位鑑識被告所持有扣案之行動  
    電話，發現被告曾搜尋金飾、高價值物品及各分局失物招  
    領資訊一情，有職務報告暨擷取報告1份在卷可稽（偵卷第 
     239至260頁），被告雖辯稱：係葉鴻輝使用手機搜尋的等 
     語（偵卷第309頁），然為證人葉鴻輝所否認（本院卷第16
      9頁)；而證人葉鴻輝於被告遭逮捕當日，立即書寫含有「
      地檢記得好好講，該給的我在放到你的訊息，律師說應該
      沒事，筆錄好好說...不然就沉默到地檢...有事回來在說
      」等內容之書信，業據證人葉鴻輝、周聰榮於審理中證述
      在卷（本院卷第158至159、308頁），並有扣案之書信1封
      在卷可證（偵卷第83頁），倘證人葉鴻輝確實為本件拾得
      物之失主，豈有在得知被告因替其具領拾得物而遭逮捕  
      後，竟不親自前往分局詳細說明、解釋，反倒是託人送此
      一封語意隱晦之信件給被告，實與常理不符，足見證人葉
      鴻輝並非本件拾得物之失主。
　⑷是以，本件由證人葉鴻輝佯稱失主具領未果，再由「葉怡君
    」佯稱係葉鴻輝太太，並出具失物代領委託書交由被告前往
    通霄偵查隊具領之分工方式，佐以被告自承：葉鴻輝、葉怡
    君均有委託其具領等語（本院卷第321至322頁），可見被告
    與證人葉鴻輝、「葉怡君」間具有犯意聯絡及行為分擔。至
    公訴人雖聲請傳喚葉怡君到庭，且經本院合法傳喚未到，然
    葉怡君業於109年9月16日出境迄未入境，有入出境資訊連結
    作業在卷可佐（本院卷第265、333頁)，附此敘明。
  ⒉綜上，本案事證明確，被告前開所辯，均無可採，其犯行可
    堪認定，應予依法論科。
  ㈡論罪科刑：
  ⒈核被告所為，係犯刑法第339 條之4第2項、第1 項第2款之三
    人以上共同犯詐欺取財未遂罪，應依刑法第25條第2 項之規
    定，按既遂犯之刑減輕之。其與葉鴻輝、真實姓名年籍不詳
    自稱「葉怡君」之成年人間，具有犯意聯絡與行為分擔，為
    共同正犯。公訴意旨認被告所為係犯刑法第339條第3項、第
    1項之詐欺取財未遂罪嫌，容有未恰，然因社會基本事實同
    一，本院亦已當庭告知刑法第339條之4第2項、第1項第2款
    之罪名(本院卷第298頁)，本院應依法變更起訴法條並予以
    審理。 
  ⒉被告前因毒品案件，經臺灣新北地方法院以106年度簡字第42
    0號判決判處有期徒刑4月確定，於106年4月17日易科罰金執
    行完畢後，於5 年內故意再犯本案有期徒刑以上之罪，為累
    犯。復審酌被告本案所犯與前開構成累犯之罪質並不相同，
    衡酌司法院釋字第775號解釋意旨，認被告本案無加重其刑
    之必要。 
　⒊爰審酌被告前有論罪科刑之紀錄，有臺灣高等法院被告前案
    紀錄表在卷可考，素行非佳，且其正值青壯，不思以正當途
    徑獲取財物，竟持不實之失物代領委託書、保證書向通霄偵
    查隊冒領他人遺失物，所為實值非難，且其犯後始終否認犯
    行，難認有何悔意；復考量被告本案詐領財物之價值、犯罪
    手段及動機，兼衡其自陳國中肄業之智識程度，從事水電工
    作，月收入約新臺幣5萬元，無須撫養照顧他人之家庭生活
    狀況等一切情狀，量處如主文欄所示之刑。
  ㈢沒收：
  ⒈扣案之OPPO廠牌黑色行動電話（含SIM卡1枚）1支，係被告所
    有，供搜尋各分局失物招領公告及與共犯葉鴻輝（暱稱「金
    燁」）聯繫之用，此有數位鑑識擷取報告且據共犯葉鴻輝供
    述在卷（本院卷第166頁)，又扣案之不實失物代領委託書、
    保證書各1張（尚無積極證據足認係屬偽造），均為本案之
    犯罪工具，皆應依刑法第38條第2項前段規定宣告沒收。
  ⒉至其餘扣案之龜山銀樓金飾袋1個、便條紙2張，均非本案之
    犯罪工具，爰均不予宣告沒收。
據上論斷，依刑事訴訟法第299條第1項前段、第300條，判決如
主文。
本案經檢察官韓茂山提起公訴，檢察官楊景琇到庭執行職務。
中　　華　　民　　國　 110　　年　　9 　　月　　17　　日
                  刑事第一庭  審判長法　官　陳茂榮
　　　　　　　　　                  法　官  柳章峰
　　　　　　　　　　　　　　　　　　法　官  高御庭
　　　　　　　　　
以上正本證明與原本無異。
如不服本判決應於收受判決後20日內向本院提出上訴書狀，並應
應敘述具體理由。其未敘述上訴理由者，應於上訴期間屆滿後20
日內向本院補提理由書(均須按他造當事人之人數附繕本)「切勿
逕送上級法院」。
中　　華　　民　　國　　110 　年　　9 　　月　　17　　日
                                    書記官　黃雅琦
附錄本案論罪科刑法條：
中華民國刑法第339條之4
犯第 339 條詐欺罪而有下列情形之一者，處 1 年以上 7 年以
下有期徒刑，得併科 1 百萬元以下罰金：
一、冒用政府機關或公務員名義犯之。
二、三人以上共同犯之。
三、以廣播電視、電子通訊、網際網路或其他媒體等傳播工具，
    對公眾散布而犯之。
前項之未遂犯罰之。